【裁判字號】    99,易,660
【裁判日期】    990330
【裁判案由】    詐欺
【裁判全文】
臺灣臺中地方法院刑事判決               99年度易字第660號
公  訴  人  臺灣臺中地方法院檢察署檢察官
被      告  乙○○
上列被告因詐欺案件，經檢察官提起公訴（98年度偵字第29179
號），被告於準備程序中就被訴事實為有罪之陳述，經告以簡式
審判之旨，並聽取意見後，本院合議庭裁定由受命法官獨任進行
簡式審判程序，判決如下：
    主    文
乙○○幫助意圖為自己不法之所有，以詐術使人將本人之物交付
，處拘役拾日，如易科罰金，以新臺幣壹仟元折算壹日。
    犯罪事實
一、乙○○依一般社會生活之通常經驗，應可知悉一般人均可自
    行申請金融帳戶使用，如非意圖供犯罪使用，無收取他人金
    融帳戶之必要，並可預見提供金融帳戶供人使用，可能幫助
    他人作為詐欺被害人匯款之用，藉以遂行詐欺犯行，並逃避
    檢警人員之追緝，竟仍基於幫助他人詐欺取財之不確定犯意
    於民國98年10月29日17時許，在臺中市○○○路之長榮桂冠
    酒店門口，將其不知情之配偶紀黃玉鳳之臺灣銀行大里分行
    帳號000000000000號帳戶之存摺封面影本、提款卡連同密碼
    ，交付真實姓名年籍均不詳，自稱為「洪經理」之成年男子
    ，以此方式幫助「洪經理」所屬詐欺集團成員詐欺取財。嗣
    「洪經理」所屬之詐欺集團成員，基於意圖為自己不法所有
    之犯意，(一)、於98年10月30日17時許，撥打電話予甲○○，
    佯稱係PChome客服人員，因其購物之扣款方式錯誤要取消設
    定云云，致甲○○陷於錯誤，依其指示至自動櫃員機操作，
    而於同日18時57分許，匯款新臺幣（下同）2萬9988元至紀
    黃玉鳳上開帳戶內；(二)、於98年10月30日18時6分許，撥打
    電話予丙○○，佯稱係奇摩客服人員，因其購物扣款錯誤尚
    有款項需退還，致丙○○陷於錯誤，依其指示至自動櫃員機
    操作，而於同日18時59分許，匯款2萬9123元至紀黃玉鳳之
    上開帳戶。嗣甲○○及丙○○發覺受騙報警處理，經警循線
    查獲，始悉上情。
二、案經新竹市警察局第一分局報告臺灣臺中地方法院檢察署檢
    察官偵查起訴。
    理    由
一、訊據被告乙○○對於上開臺灣銀行大里分行帳戶為證人紀黃
    玉鳳所申設，嗣其向不知情之證人紀黃玉鳳借用帳戶後，於
    前揭時、地，將證人紀黃玉鳳上開帳戶之存摺封面影本、提
    款卡連同密碼，交付予「洪經理」之事實供承不諱，嗣被害
    人甲○○、丙○○於前述時間，遭詐欺集團成員施以詐術，
    致陷於錯誤，分別將前揭款項匯入證人紀黃玉鳳上開帳戶等
    情，均供承不諱，並經被害人甲○○、丙○○於警詢之指述
    及證人紀黃玉鳳於警詢之證述明確，復有自動櫃員機交易明
    細表、臺灣銀行大里分行98年11月5日大里營字第098500146
    21號函檢送證人紀黃玉鳳帳戶開戶基本資料及歷史交易明細
    資料、受理刑事案件報案三聯單、受理詐騙帳戶通報警示簡
    便格式表、內政部警政署反詐騙諮詢專線紀錄表在卷可稽，
    是被告所交付之證人紀黃玉鳳上開臺灣銀行大里分行之帳戶
    ，確為詐欺集團成員作為實施詐欺被害人甲○○、丙○○犯
    行之用乙節，足堪認定。
二、按刑法上之故意，分為直接故意（確定故意）與間接故意（
    不確定故意）。行為人對於構成犯罪之事實，明知並有意使
    其發生者，為直接故意；行為人對於構成犯罪之事實，預見
    其發生而其發生並不違背其本意者，為間接故意。又幫助犯
    之成立，以行為人主觀上認識被幫助者正欲從事犯罪或係正
    在從事犯罪，且該犯罪有既遂之可能，而其行為足以幫助他
    人實現構成要件者，即具有幫助故意，並不以行為人確知被
    幫助者係犯何罪名為必要。而按金融機構之帳戶為個人理財
    之工具，為便利大眾使用此一理財工具，以資活絡資金供需
    ，對於申請開設金融帳戶並無設有任何特殊之限制，一般民
    眾皆能自由申請開戶，並得同時在不同金融機構申請多數存
    款帳戶使用，乃眾所周知之事實，依一般人之社會生活經驗
    ，倘係經由合法管道之收入或支出，其於金融帳戶之存放及
    提領，本可自行向金融行庫開立帳戶後使用，殊無大費周章
    使用他人帳戶之必要，況且近來詐騙案件層出不窮，詐騙集
    團多利用人頭帳戶做為出入帳戶，不僅廣為媒體所披載，亦
    經政府一再宣導提醒注意，尤以現今各地金融機構所設自動
    提款機莫不設定轉帳之警示畫面，或張貼警示標語，促請使
    用大眾注意，衡諸目前社會以電視、報紙甚至網路等管道流
    通資訊之普及程度，以及使用自動提款機從事提款、轉帳交
    易之頻繁，苟見有陌生人不思以自己名義申請開立帳戶，反
    而向不特定人蒐集或收購他人之金融機構帳戶使用，自屬可
    疑。而現今犯罪集團或不法份子為掩飾其不法獲利途徑，避
    免執法人員之追究處罰，經常誘使一般民眾提供金融機構帳
    戶存摺等資料，渠等再以此帳戶供作對外詐騙或其他各種財
    產犯罪之不法用途使用等情，亦為一般合理之人知之甚是。
    被告於本院為認罪之表示，復衡以被告行為時為57歲之成年
    人，已有相當之社會生活經驗，對此應有相當之了解，對於
    其將證人紀黃玉鳳前開帳戶存摺封面影本、提款卡及密碼交
    予真實姓名不詳之「洪經理」，該人持以實施詐欺被害人之
    用乙情，應有預見，而仍容任他人使用，對於詐欺集團成員
    利用其帳戶向被害人詐取財物，並無違背其本意，是被告主
    觀上應具有幫助他人詐取財物之不確定故意，應可認定，而
    其提供銀行帳戶提款卡及密碼之行為，亦屬刑法詐欺罪構成
    要件以外之行為，其幫助詐欺犯行，應可認定。
三、綜上所述，本案事證明確，被告幫助詐欺取財之犯行，洵堪
    認定，應依法論科。
四、按幫助犯之成立，主觀上行為人須有幫助故意，客觀上須有
    幫助行為，意即須對於犯罪與正犯有共同之認識，而以幫助
    之意思，對於正犯資以助力，而未參與實施犯罪之行為者而
    言（參照最高法院75年度臺上字第1509號、88年度臺上字第
    1270號判決意旨）。本案被告乙○○將證人紀黃玉鳳上開臺
    灣銀行大里分行之帳戶存摺封面影本、提款卡連同密碼，交
    付予上開「洪經理」及所屬詐欺集團使用，使該詐欺集團成
    員作為對被害人實行詐欺取財犯罪之取款工具，顯係基於幫
    助他人實行詐欺取財犯罪之犯意，且所為提供金融帳戶之行
    為，亦屬刑法詐欺罪構成要件以外之行為。是核被告乙○○
    所為，係犯刑法第30條第1項、刑法第339條第1項之幫助詐
    欺取財罪。又被告以一交付行為，提供臺灣銀行大甲分行帳
    戶提款卡及密碼，幫助詐欺集團成員詐騙被害人甲○○、丙○○，使渠等交付財物，為一行為觸犯數罪名，屬想像競合
    犯，應依刑法第55條之規定，從一重之幫助詐欺取財罪論處
    。被告行為僅止於幫助，爰依刑法第30條第2項規定，按正
    犯之刑減輕之。爰審酌被告提供上揭銀行帳戶供詐欺集團成
    員使用，助長詐欺集團財產犯罪之風氣，致本案被害人受騙
    而匯款，實為當今社會層出不窮之詐財事件所以發生之根源
    ，造成社會互信受損，擾亂金融交易往來秩序，影響層面甚
    大，且亦因被告提供帳戶之行為，使執法人員難以追查該詐
    騙集團之真實身分，實屬不該，應予相當之非難，並考量被
    告於本院坦承犯行之犯後態度，並酌量被告之智識程度、犯
    罪動機、目的、手段、提供帳戶之數量、對於被害人所生之
    損害等一切情狀，量處如主文所示之刑，並諭知易科罰金之
    折算標準，以示懲儆。
據上論斷，應依刑事訴訟法第273條之1第1項、第299條第1項前
段，刑法第30條第1項前段、第2項、第339條第1項、第55條、第
41條第1項前段，刑法施行法第1條之1第1項、第2項前段，判決
如主文。
本案經檢察官丁○○到庭執行職務。
中    華    民    國    99    年    3    月    30   日
                    刑事第三庭  法  官  李慧瑜
以上正本證明與原本無異。
如不服本判決，應於收受送達後10日內向本院提出上訴書狀（應
敘述具體理由並附繕本）。
                                書記官  張雅慧
中    華    民    國    99    年    3    月     30   日
附錄論罪科刑法條：
中華民國刑法第339條第1項
意圖為自己或第三人不法之所有，以詐術使人將本人或第三人之
物交付者，處5年以下有期徒刑、拘役或科或併科1千元以下罰金
。

司法院資訊處製作；財團法人民間司法改革基金會備份。
